【裁判字號】    88,訴,359
【裁判日期】    890118
【裁判案由】    清償借款
【裁判全文】
臺灣花蓮地方法院民事判決                      八十八年度訴字第三五九號
    原      告  保證責任台東縣台東市信用合作社
    法定代理人  林有德
    訴訟代理人  黃三桂
    被      告  甲○○
右當事人間請求清償借款事件本院判決如左：
    主    文
被告應給付原告新臺幣伍佰伍拾萬元及自民國八十八年四月三日起至清償日止按年息
百分之十點五二計算之利息；並自民國八十八年五月四日起至清償日止，其逾期在六
個月以內者，按上開利率百分之十，超過六個月以上部分，按上開利率百分之二十計
付違約金。
訴訟費用由被告負擔。
    事    實
甲、原告方面：
    一、聲明：如主文所示。
    二、陳述：
  （一）訴外人陳宗仁於民國八十七年四月三日邀同另一訴外人陳宗及被告甲○○
        為連帶保証人向原告借款新台幣（下同）五百五十萬元，約定於八十八年四
        月三日清償，利息按年息百分之十一點一七每月計付，並每滿三個月按基本
        放款利率而調整，逾期付息或到期未履行債務時，自逾期之日起六個月以內
        者，按上開利率百分之十，逾六個月以上者，其超過六個月部分，按上開利
        率百分之二十計付違約金。詎被告屆期不為清償，迭經催討無效，積欠本金
        五百五十萬元及自八十八年四月三日起至清償日止之利息及違約金，迄未給
        付，為此依連帶保証之法律關係訴請被告給付如訴之聲明所示之金額。
  （二）對被告抗辯之陳述：
      原告在台灣台東地方法院撤回對陳宗仁之告訴，係為減輕債務人之負擔，但
        後來債務人沒有履行協議條件，原告還會另外起訴。
      依財政部之規定，本金一次清償利息可以打折，這只是借貸雙方協議之事，
        然本件未依約履行，所以不打折。
    三、證據：提出借據、交易明細表各一紙為証。
乙、被告方面：
    一、聲明：原告之訴駁回。
    二、陳述：
  （一）被告為擔保物提供人亦係連帶保証人無誤，本件借款原來之借款人陳宗仁有
        去繳息，故原告另外告陳宗仁之台灣台東地方法院八十八年度訴字第二三九
        號民事事件，被告即撤回訴訟，何以又告伊。
  （二）利息及違約金本來協議可打六折，但是原告後來僅打到八折，所以借款人陳
        宗仁才沒去履約。
  （三）本件貸款之違約金逾期在六個月以內者，按上開利率百分之十，超過六個月
        以上部分，按上開利率百分之二十計付違約金顯有過高，請法院酌減至合理
        之數額。
    三、證據：提出申請書、台灣台東地方法院八十八年訴字第二三九號民事報到單
        、言詞辯論筆錄、繳息收據為証。
   理  由
一、原告主張訴外人陳宗仁於民國八十七年四月三日邀同另一訴外人陳宗及被告甲
    ○○為連帶保証人向原告借款新台幣（下同）五百五十萬元，約定於八十八年四
    月三日清償，利息按年息百分之十一點一七每月計付，並每滿三個月按基本放款
    利率而調整，逾期付息或到期未履行債務時，自逾期之日起六個月以內者，按上
    開利率百分之十，逾六個月以上者，其超過六個月部分，按上開利率百分之二十
    計付違約金。詎被告屆期不為清償，迭經催討無效，積欠本金五百五十萬元及自
    八十八年四月三日起至清償日止之利息及違約金，迄未給付，為此依連帶保証之
    法律關係訴請被告給付如訴之聲明所示之金額。被告則以雙方所約定之違約金過
    高為由，請求酌減。再原告已對借款人陳宗仁撤回起訴，又告連帶保証人之被告
    無理；再利息及違約金當時原告有承諾可打至六折，亦無實現諾言云云為置辯。
二、原告主張案外人陳宗仁於八十七年四月三日向其借款五百五十萬元，被告為連帶
    保証人，約定於八十八年四月三日清償，利息按年息百分之十一點一七每月計付
    ，但可機動調整，逾期付息或到期未履行債務時，自逾期之日起六個月以內者，
    按上開利率百分之十，逾六個月以上者，其超過六個月部分，按上開利率百分之
    二十計付違約金。詎被告屆期不為清償，積欠本金五百五十萬元之事實，業據原
    告提出借據及交易明細表各一紙為証，並經被告自認，堪信為真正。
三、約定之違約金過高者，法院得減至相當之數額，民法第二百五十二條固定有明文
    。至於是否相當，即須依一般客觀事實，社會經濟狀況及當事人所受損害情形，
    以為斟酌之標準，最高法院七十九年度台上字第一九一五號判例參照。本院斟酌
    一般銀行借款償還之約定，近年之社會經濟成長率為百分之五至六及原告所受之
    損害等情，認兩造之違約金約定尚未過高，即毋庸為減少之核定。被告所辯，難
    以准許。
四、按保証債務之所謂連帶，係指保証人與主債務人負同一債務，對於債權人各負全
    部給付之責任者而言，此就民法第二百七十二條第一項規定連帶債務之文義參照
    觀之甚明。故連帶保証與普通保証不同，縱使無民法第七百四十六條所揭之情形
    ，亦不得主張同法第七百四十五條關於檢索抗辯之權利（最高法院四十五年台上
    字第一四二六號判例參照）。又連帶保証人既應與主債務人負同一清償責任，則
    債權人對於主債務人就實行擔保物權受清償，或起訴請求連帶保証人清償，得擇
    一行使，且對與主債務人負同一清償責任之連帶保証人，亦得擇一請求（最高法
    院六十九年台上字第一九二四號判例參照）。查本件被告擔任連帶保証人，業據
    其自承在卷，是其辯稱原告撤回對主債務人陳宗仁之訴訟，為何告伊云云，揆諸
    前開說明，所辯並無理由。再就利息及違約金之折扣部分，被告未能舉証以實其
    說，即難認原告有同意被告就此部分可以折扣，則被告此部分所辯亦難成立。
五、從而原告依據連帶保証之法律關係訴請被告給付伍佰伍拾萬元及自民國八十八年
    四月三日起至清償日止按年息百分之十點五二計算之利息；並自民國八十八年五
    月四日起至清償日止，其逾期在六個月以內者，按上開利率百分之十，超過六個
    月以上部分，按上開利率百分之二十計付違約金，即屬有據，應予准許。
六、據上論結，本件原告之訴為有理由，依民事訴訟法第七十八條判決如主文。
中      華      民      國    八十九    年      一      月    十八    日
                              臺灣花蓮地方法院民事庭
~B法      官  林秀鳳
右正本証明與原本無異。
如對本判決不服，應於送達後廿日內，向本院提出上訴狀（應抄附繕本）。
~B法院書記官  邱長全
中      華      民      國    八十九    年      一      月     十九     日


司法院資訊處製作；財團法人民間司法改革基金會備份。
